【裁判字號】    92,交聲,862
【裁判日期】    921231
【裁判案由】    違反道路交通管理處罰條例聲明異議
【裁判全文】
臺灣臺北地方法院交通事件裁定                    九十二年度交聲字第八六二號
    原處分機關  台北市交通事件裁決所
    異  議  人
    即受處分人  甲○○  男  二十歲（民國七十二年五月二十一日生）
右列受處分人因違反道路交通管理處罰條例案件，對於台北市交通事件裁決所中華民
國九十二年六月二十三日所為之處分（原處分案號：北市裁三字第裁二二─ＡＸＸ○
二六八五一號），聲明異議，本院裁定如左：
    主      文
異議駁回。
    理      由
一、按「汽車迴車時，應依左列規定：‧‧‧二、設有禁止迴車標誌或劃有分向限制
    線，禁止超車線、禁止變換車道線之路段，不得迴車。‧‧‧」，道路交通安全
    規則第一百零六條第二款定有明文。再道路交通管理處罰條例所稱之汽車，依該
    條例第三條第八款之規定，包含機器腳踏車在內。又「汽車駕駛人迴車時，有左
    列情形之一者，處二百元以上六百元以下（即新台幣《下同》六百元以上一千八
    百元以下）罰鍰：‧‧‧二、在設有禁止迴車標誌或劃有分向限制線、禁止超車
    線或禁止變換車道線之路段迴車者。‧‧‧」，復為道路交通管理處罰條例第四
    十九條第二款所明定。且汽車駕駛人駕駛汽車違反道路交通管理處罰條例第四十
    九條規定者，除應依該條所規定之罰鍰處罰外，並應予記違規點數一點，亦為道
    路交通管理處罰條例第六十三條第一項第一款所明文規定。再汽車駕駛人，駕駛
    汽車違反道路交通安全規則，因而肇事致人受傷者，吊扣其駕駛執照三個月至六
    個月；前項之輕、重傷標準，由交通部定之，復分別為道路交通管理處罰條例第
    六十一條第三項、第四項所明定。而汽車駕駛人駕駛汽車如違反道路交通安全規
    則因而肇事致人受傷者，依違反道路交通管理事件統一裁罰基準及處理細則（下
    稱處理細則）第四十四條第一項及違反道路交通管理事件統一裁罰基準表（下稱
    基準表）之規定，尚需依行為人因肇事致人所受之傷勢及有無在應到案日期前到
    案等二項因素，為之決定應對行為人所處吊扣駕駛執照期間。是行為人如係騎乘
    機車，在劃有分向限制線之路段迴車，因而肇事致人受有上開基準表註一情形所
    列以外之傷害，經警據報舉發，於舉發通知單上所載之應到案日期前到案聽候裁
    決，經處罰機關調查後仍認定其有上開違規行為者，依上開處理細則第四十四條
    第一項及基準表之規定，應對該行為人處以九百元之罰鍰，並吊扣其駕駛執照三
    個月及記違規點數一點。
二、本件異議人即受處分人甲○○於民國九十二年四月八日二十三時五十分許，騎乘
    其所有之車牌號碼ＬＫ八─八九二號重型機車，沿台北市○○○路由西往東方向
    行駛內側車道，行經台北市○○○路六十三號處時，因在劃有分向限制線之路段
    迴車，該車之左後車身遂與沿同路同車道由西往東方向行駛由李培得駕駛之車牌
    號碼ＨＭ─九一五六號自小客車前保險桿發生碰撞而肇事，因而造成該部機車附
    載座人江淑妃受有左腿骨折、右側身體擦傷等傷害，嗣台北市政府警察局大同分
    局交通分隊員警李志文到場處理，並製作台北市○○○○○道路交通事故現場圖
    、台北市政府警察局大同分局交通分隊道路交通事故補充資料表、交通事故談話
    紀錄表後，乃由台北市政府警察局交通大隊第四組鄭美惠以受處分人未遵守道路
    交通安全規則第一百零六條第二款之規定，有違反道路交通管理處罰條例第四十
    九條第二款之「汽車駕駛人在劃有分向限制線之路段迴車」之行為，並因而肇事
    致人受傷為由，依道路交通管理處罰條例第六十一條第三項逕行掣單舉發。經將
    舉發通知單送達受處分人後，受處分人於舉發通知單上所載應到案日期（九十二
    年六月十六日）前之九十二年五月十九日向原處分機關申訴，原處分機關函請舉
    發單位即台北市政府警察局交通大隊調查結果，仍認受處分人有前揭違規行為，
    乃依道路交通管理處罰條例第四十九條第二款（贅引第一項）及第六十一條第三
    項（贅載第一款）、第六十三條第一項第一款（漏引第一款）規定，於九十二年
    六月二十三日以北市裁三字第裁二二─ＡＸＸ○二六八五一號裁決書裁處受處分
    人罰鍰九百元，並吊扣駕駛執照三個月及記違規點數一點。
三、本件受處分人於異議狀內對於右揭時、地騎乘機車與李培得駕駛之自小客車發生
    碰撞之事實坦認不諱，然矢口否認有何違反道路交通管理處罰條例規定之行為，
    異議意旨略稱：道路交通管理處罰條例第三條第一項第八款係在說明車輛之分類
    ，並無汽車包含機器腳踏車之意思，原裁決機關曲解法令，開罰成性，本件其係
    被撞之受害者云云。
四、經查：本件受處分人騎乘前述機車，沿台北市○○○路由西往東方向行駛內側車
    道，行經台北市○○○路六十三號處時，因在劃有分向限制線之路段迴車，該車
    之左後車身遂與沿同路同車道由西往東方向行駛由李培得駕駛之車牌號碼ＨＭ─
    九一五六號自小客車前保險桿發生碰撞而肇事，因而造成該部機車之附載座人江
    淑妃受有左腿骨折、右側身體擦傷等傷害等情，有到場處理之台北市政府警察局
    交通警察大隊大同分局交通分隊員警李志文製作之台北市○○○○○道路交通事
    故現場圖、台北市政府警察局大同分局交通分隊道路交通事故補充資料表、交通
    事故談話紀錄表等在卷可稽，而江淑妃確受有前開傷害無訛，亦有台北市政府警
    察局大同分局九十二年七月三十日北市警同分刑字第○九二六二二七○五○○號
    函檢附之國立台灣大學醫學院附設醫院診斷證明書、馬偕紀念醫院九十二年七月
    三十一日馬院醫急字第九二二三四一號函檢附之病歷在卷可查，堪信屬實。受處
    分人雖以其係被撞之被害人置辯，然受處分人為領有駕駛執照之汽車駕駛人，於
    道路上騎乘機車迴車之際，本應隨時注意行車安全，應知道路交通安全規則業已
    規定於劃有分向限制線之路段不得迴車，受處分人騎乘機車時亦不得以任何理由
    違反上開規定，且本件受處分人於談話紀錄表中業已坦認其有駛入內側車道並開
    始西往西方向迴轉等語，李培得亦稱渠車快經過路口時，看到一部機車西往西方
    向迴轉（均見交通事故談話紀錄表所載）等情，且受處分人就本件事故顯無不能
    注意之情形甚為灼然，卻未遵守道路交通安全規則之規定，疏於注意，於劃有分
    向限制線之路段迴車，其有過失，至為明顯，再台北市政府警察局交通警察大隊
    亦認本件為受處分人在劃有分向限制線之路段迴車為肇事原因，有該交通警察大
    隊交通事故分析研判表附卷可參，亦與本院上開認定悉相符合，是受處分人自不
    得以其係被撞之受害者云云，飾卸其責。再受處分人雖認道路交通管理處罰條例
    所規定之汽車不包含機器腳踏車云云，惟該條例之汽車確係包含機器腳踏車在內
    ，此觀前述規定自明，故受處分人此節所辯，顯係誤解法令。本件事證明確，受
    處分人確有前開違規行為，應堪認定。
五、綜上所述，受處分人確有於右揭時、地騎乘機車在劃有分向限制線之路段迴車，
    違反該道路交通安全規則而肇事致人受有上開基準表註一情形所列以外傷害之行
    為，且已於舉發通知單上所載應到案日期前向原處分機關提出申訴，從而原處分
    機關依道路交通管理處罰條例第四十九條第二款、第六十一條第三項、第六十三
    條第一項第一款及處理細則第四十四條第一項暨基準表之規定，裁處受處分人罰
    緩九百元，並吊扣駕駛執照三個月，及記違規點數一點，核無違誤，本件受處分
    人猶執前詞，指摘原處分不當，自無理由，應予駁回。
據上論斷，應依道路交通案件處理辦法第十九條，裁定如主文。
中      華      民      國      九十二      年    十二    月    三十一  日
                                        臺灣臺北地方法院交通法庭
                                            法  官  黃  紹  紘
如不服本裁定，應於裁定送達後五日內，向本院提出抗告狀。
右正本證明與原本無異。
                                            書記官  劉  新  怡
中      華      民      國      九十二      年    十二    月    三十一  日


司法院資訊處製作；財團法人民間司法改革基金會備份。
